【裁判字號】    98,交易緝,8
【裁判日期】    980831
【裁判案由】    業務過失傷害
【裁判全文】
臺灣臺北地方法院刑事判決             98年度交易緝字第8號
公  訴  人  臺灣臺北地方法院檢察署檢察官
被      告  丙○○
上列被告因業務過失傷害案件，經檢察官提起公訴（97年度偵字
第606 號），本院判決如下：
    主  文
丙○○犯業務過失傷害罪，處有期徒刑月，如易科罰金，以新
臺幣壹仟元折算壹日，減為有期徒刑壹月拾伍日，如易科罰金，
以新臺幣壹仟元折算壹日。
    事  實
一、丙○○係重發煤氣有限公司之貨運司機，為從事駕駛業務之
    人，於民國96年4 月18日上午10時50分，駕駛車號1081-KE
    號自用小貨車，沿臺北市松山區○○○路○ 段103 巷5 弄由
    西往東行駛至與民權東路3 段191 巷交岔路口，欲右轉無名
    巷時，原應注意汽車行駛時，駕駛人應注意車前狀況及車輛
    併行之間隔，並隨時採取必要之安全措施，且依當時情形，
    天候陰、日間自然光線、路面乾燥無缺陷、無障礙物、視距
    良好之情形，並無不能注意之情事，詎其竟疏未注意於此，
    即欲貿然右轉，適有乙○○騎乘車牌號碼AVK-660 號普通重
    型機車，搭載丁○○同向行駛至該交岔路口，丙○○所駕駛
    上開自用小貨車之右車門因而擦撞乙○○所騎乘上開重型機
    車之左手把，致乙○○、丁○○人車倒地，乙○○因此受有
    頸部與軀體軟組織挫傷、頭部外傷併輕微腦震盪併顱內出血
    等傷害，丁○○則受有左側橈骨骨折之傷害。丙○○肇事後
    在未被有偵查犯罪職務之公務員發覺前即報警處理，並留在
    現場向前往處理之臺北市政府警察局松山分局交通分隊警員
    承認為肇事人，自首上情，嗣並接受裁判。
二、案經乙○○、丁○○訴由臺北市政府警察局松山分局報告臺
    灣臺北地方法院檢察署檢察官偵查起訴。
    理    由
一、按被告以外之人於審判外之言詞或書面陳述，除法律有規定
    者外，不得作為證據；又被告以外之人於審判外之陳述，雖
    不符合刑事訴訟法第159 條之1 至第159 條之4 之規定，但
    經當事人於審判程序同意作為證據，法院審酌該言詞陳述或
    書面陳述作成時之情況，認為適當者，亦得為證據；又當事
    人、代理人或辯護人於法院調查證據時，知有同法第159 條
    第1 項不得為證據之情形，而未於言詞辯論終結前聲明異議
    者，視為有前項之同意，刑事訴訟法第159 條第1 項及第15
    9 條之5 分別定有明文。查本判決下列所引用之各項證據方
    法之證據能力，檢察官、被告於本院準備程序及審判期日中
    均未予爭執，且迄至言詞辯論終結前亦未再聲明異議，本院
    審酌該等言詞陳述及書面陳述作成時之情況，並無不宜作為
    證據之情事，依刑事訴訟法第159 條之5 之規定，自得作為
    證據，合先敘明。
二、上揭犯罪事實，業據被告丙○○於本院審理中坦承不諱（見
    本院交易緝卷第49頁背面），經核與告訴人乙○○、丁○○
    所指訴發生車禍之情節大致相符，且與證人即當場處理肇事
    之甲○○警員於本院證述：依車損狀況判斷，應係被告車輛
    右前車門與告訴人機車之左把手擦撞而肇事等情相符，復有
    臺北市政府警察局交通警察大隊交通事故初步分析研判表、
    道路交通事故現場圖、臺北市政府警察局松山分局交通分隊
    道路交通事故補充資料表、交通事故談話紀錄表、道路交通
    事故調查報告表(一)、(二)、臺北市○○○○○道路交通事故肇
    事人自首情形紀錄表各1 份、交通事故現場及車損照片共18
    張、長庚紀念醫院診斷證明書3 份、馬偕醫院乙種診斷證明
    書1 份、陳潮宗中醫診所診斷證明書2 份在卷可稽（見臺灣
    臺北地方法院檢察署96年度他字第6226號偵查卷第17頁、第
    39 至45 頁、第47頁、第18頁背面至第21頁、第4 至11頁）
    ，足徵被告任意性自白與事實相符，堪以採信。按汽車行駛
    時，駕駛人應注意車前狀況及兩車併行之間隔，並隨時採取
    必要之安全措施，道路交通安全規則第94條第3 項定有明文
    。被告乃考領有適當駕駛執照之人，有前揭道路交通事故調
    查報告表可參，其駕車自應注意上述道路交通安全規定，而
    依附卷之道路交通事故調查報告表所載，肇事當時係天候陰
    、日間自然光線、路面乾燥無缺陷、無障礙物、視距良好之
    情形，並無不能注意之情事，竟於上開交岔路口欲右轉時未
    與告訴人之機車保持安全間隔，致發生擦撞而導致告訴人受
    有前述傷害，足認被告之駕車行為顯有過失，且與告訴人之
    傷害結果間，具有相當之因果關係。本件事證明確，被告犯
    行堪以認定，應依法論科。至依證人甲○○警員之證述，告
    訴人乙○○於肇事當時雖亦有保持行車安全間隔之責任，然
    告訴人乙○○縱就本件車禍之發生與有過失，亦不能因此解
    免被告之刑事責任，附此敘明。
三、按刑法上所謂業務，係指個人基於其社會地位繼續反覆所執
    行之事務，包括主要業務及其附隨之準備工作與輔助事務在
    內，最高法院著有89年台上字第8075號判例可資參照。被告
    於案發時為重發煤氣有限公司之貨運司機，以運送瓦斯為業
    ，業據其供明在卷，自為從事駕駛業務之人。核被告所為，
    係犯刑法第284 條第2 項前段之業務過失傷害罪。被告之過
    失犯行，同時致告訴人乙○○、丁○○分別受有前述傷害，
    乃一行為觸犯相同之數罪名，為想像競合犯，應依刑法第55
    條規定從一重之業務過失傷害罪處斷。又被告於肇事後，於
    其犯罪未被發覺前，即向到場警員主動表明其為肇事者，有
    臺北市○○○○○道路交通事故肇事人自首情形紀錄表1 份
    在卷可佐（見臺灣臺北地方法院檢察署96年度他字第6226號
    偵查卷第47頁），並據證人甲○○警員證述明確，所為符合
    自首之規定，爰依刑法第62條前段之規定減輕其刑。爰審酌
    被告係以駕駛貨車為業務之人，應比一般駕駛人負更高之注
    意義務，卻仍因疏忽而肇事，致告訴人受有前述傷害，傷勢
    非輕，且被告迄今仍未與告訴人達成和解，惟參酌被告犯後
    起初否認犯罪，但終知坦承犯行，態度尚稱良好，且告訴人
    對於避免車禍發生亦有責任，及被告之教育程度為國小畢業
    、生活狀況等一切情狀，量處如主文所示之刑，並諭知易科
    罰金之折算標準。
四、末查被告之犯罪時間係在96年4 月24日之前，合於中華民國
    九十六年罪犯減刑條例之規定，應依該條例第2 條第1 項第
    3 款規定，減其宣告刑2 分之1 ，並諭知易科罰金之折算標
    準。
據上論斷，應依刑事訴訟法第284 條之1 、第299 條第1 項前段
，刑法第284 條第2 項前段、第55條、第41條第1 項前段、第62
條前段，刑法施行法第1 條之1 ，中華民國九十六年罪犯減刑條
例第2 條第1 項第3 款、第7 條、第9 條，判決如主文。
本案經檢察官呂俊儒到庭執行職務。
中    華    民    國    98    年    8     月    31    日
                     交通法庭  法  官  吳俊龍
上正本證明與原本無異。
如不服本判決應於收受送達後10日內向本院提出上訴書狀，並應
敘述具體理由；其未敘述上訴理由者，應於上訴期間屆滿後20日
內向本院補提理由書（均須按他造當事人之人數附繕本）「切勿
逕送上級法院」。
                               書記官  劉俊源
中    華    民    國    98    年    8     月    31    日
附錄本案論罪科刑法條：
中華民國刑法第284條
因過失傷害人者，處6 月以下有期徒刑、拘役或5 百元以下罰金
，致重傷者，處1 年以下有期徒刑、拘役或5 百元以下罰金。
從事業務之人，因業務上之過失傷害人者，處1 年以下有期徒刑
、拘役或1 千元以下罰金，致重傷者，處 3 年以下有期徒刑、
 拘役或2 千元以下罰金。


司法院資訊處製作；財團法人民間司法改革基金會備份。
